臺灣高等法院刑事判決　　　　　　　　95年度上易字第2439號
上　訴　人
即　被　告　乙○○
輔　佐　人　甲○○
選任辯護人　陳瑞和律師
上列上訴人因竊盜案件，不服臺灣臺北地方法院95年度易字第20
21號，中華民國95年10月31日第一審判決（起訴案號：臺灣臺北
地方法院檢察署95年度偵字第17785號），提起上訴，本院判決
如下：
    主  文
原判決撤銷。
乙○○無罪；令入相當處所，施以監護參年。
    理  由
一、公訴意旨略以：被告乙○○意圖為自己不法之所有，於95年
    8月20日中午12時40分左右，在臺北市○○區○○路19號2樓
    新光三越百貨公司A4館，乘機竊取：「GRI」專櫃內之高跟
    鞋乙雙，「LONGCHAMP」專櫃內帆布背包一只，「vanessabr
    uno」專櫃內之女用上衣一件，「Icb」專櫃內之女用上衣一
    件得手後，復承前之犯意旋又轉往臺北市○○區○○路12號
    2樓新光三越百貨公司2樓A8館，乘機竊取「六藝服飾」專櫃
    內粉紗彩花裙1件，竊取「JAMEI CHEN」專櫃內白色如用上
    衣1件，黑色女用上衣2件。嗣為館內巡邏人員發覺，當場報
    警查獲，因認被告涉有刑法第320條第1項之罪嫌。
二、按94年1月7日修正公布，95年7月1日施行之修正後刑法第2
    條規定：「行為後法律有變更者，適用行為時之法律。但行
    為後之法律有利於行為人者，適用最有利於行為人之法律。
    非拘束人身自由之保安處分適用裁判時之法律」。被告行為
    後，刑法第19條、第87條業於民國94年1月7日修正公佈，並
    於95年7月1日施行，惟修正後第19條、第87條並無較有利於
    被告，自應適用被告行為時之刑法，合先敘明。
三、次按心神喪失人之行為，不罰；又被告之行為不罰者，應諭
    知無罪之判決，刑法第19條第1項及刑事訴訟法第301條第1
    項分別定有明文。再刑法上所謂心神喪失人，非以其心神喪
    失狀態毫無間斷為必要，如果行為時確在心神喪失之中，即
    令其在事前事後偶回常態，仍不得謂非心神喪失人，最高法
    院24年上字第2844號著有判例可資參照。查本件被告乙○○
    於警訊時固坦承有竊取如事實欄所載之物品，但供稱尚有20
    個共犯（比爾蓋茲、威盛總裁、蔡元祿醫師、比爾蓋茲的10
    名子女、其他7名是威盛總裁的下屬）云云（見偵字卷第13
    頁），並於檢察官偵查中當庭咆哮為何檢察官是女的，且辱
    罵檢察官是三八（見同上卷第71、72頁），足認被告之精神
    狀態確與常人有異。況被告於本院審理時提出載有：「診斷
    ：慢性伴有急性發作，妄想型精神分裂症。醫師囑言：個案
    因上述疾病，自93年3月29日起於本院門診治療，目前有幻
    聽，自語，自笑，思考邏輯障礙等問題，應積極治療。」等
    語之衛生署桃園療養院桃療字第0012140號診斷證明書1紙在
    卷可稽，更見被告自93年3月間即因罹患精神分裂症而接受
    治療，是綜合被告於警訊時、檢察官偵查中所為之供述以及
    上開診斷證明以觀，被告於行為時之精神狀態，顯然已達對
    於外界事務全然缺乏知覺理會及判斷作用，而無自由決定意
    思之能力之程度，自屬心神喪失之人，依刑法第19條第1項
    規定，其行為自屬不罰。
四、原審未為詳究，遽以論罪科刑，固非無見。惟查被告係患有
    妄想型精神分裂症，有幻聽，自語，自笑，思考邏輯障礙等
    問題，依刑法第19條第1項規定，其行為自屬不罰，乃原審
    仍依刑法第320條第1項論處，自有違誤。被告上訴意旨執此
    指摘原判決不當，為有理由，自應由本院將原判決撤銷，另
    為被告無罪之諭知。又被告係因心神喪失而不罰，且被告之
    精神分裂症迄今仍未痊癒，而上開診斷證明亦建議「應積極
    治療」，可見被告仍有持續接受規則治療之必要，故一併諭
    知令入相當處所，施以監護三年，以協助矯治。
據上論斷，應依刑事訴訟法第369條第1項前段、第364條、第301
條第1項後段第2項，被告行為後刑法第2條第1項，被告行為時刑
法第19條、第87條，判決如主文。
本案經檢察官黃柏齡到庭執行職務。
中　　華　　民　　國　　96　　年　　1　　月　 　10　　日
                  刑事第二十庭  審判長法  官  尤豐彥
                                      法　官　張明松
                                      法  官  黃金富
以上正本證明與原本無異。
不得上訴。
                                      書記官  高士童
中　　華　　民　　國　　96　　年　　1 　　月　　10　　日
